---
title: "Prédiction des réponses aux médicaments — Cancer du sein"
subtitle: "Machine Learning sur scores d'influence des facteurs de transcription"
author: "Groupe Bioinformatique"
date: "`r Sys.Date()`"
output:
  html_document:
    toc: true
    toc_float: true
    theme: flatly
    highlight: tango
    code_folding: show
---

```{r setup, include=FALSE}
knitr::opts_chunk$set(echo = TRUE, warning = FALSE, message = FALSE)
```

# 1. Chargement des données

```{r libraries}
library(tidyverse)
library(randomForest)
library(ggplot2)
library(pheatmap)
library(knitr)
library(kableExtra)

DATA_DIR <- "/Users/edenbete/Downloads/Bioinf groupe/"
```

```{r load-data}
# Scores d'influence TF — lignes = TF, colonnes = lignées cellulaires
influence_raw <- read.csv(
  paste0(DATA_DIR, "influence_uploadedData.csv"),
  row.names = 1, check.names = FALSE
)

# Classification des lignées en sous-types
classif <- read.csv(
  paste0(DATA_DIR, "classification_uploadedData.csv"),
  row.names = 1, check.names = FALSE
)

# Réponses aux médicaments (PRISM) — lignes = lignées, colonnes = drogues
prism <- read.csv(
  paste0(DATA_DIR, "PRISM Repurposing Secondary Subsetted.csv"),
  row.names = 1, check.names = FALSE
)

# Transposer l'influence : on veut lignes = lignées, colonnes = TF
influence <- as.data.frame(t(influence_raw))

cat("Influence :", nrow(influence), "lignées ×", ncol(influence), "TF\n")
cat("PRISM     :", nrow(prism), "lignées ×", ncol(prism), "drogues\n")
cat("Classification :", nrow(classif), "lignées\n")
```

# 2. Préparation — lignées communes

```{r common-cells}
# Étape 1 : les lignées classifiées sont notre référence (70 lignées du bon cancer)
classified_cells <- rownames(classif)
cat("Lignées classifiées :", length(classified_cells), "\n")

# Étape 2 : parmi ces 70, on garde celles qui ont aussi des données PRISM
# (PRISM contient ~727 lignées de TOUS les cancers — on filtre sur nos 70)
common_cells <- intersect(classified_cells, rownames(prism))
cat("Lignées communes (classifiées ∩ PRISM) :", length(common_cells), "\n")
cat("Lignées classifiées sans données PRISM :", length(classified_cells) - length(common_cells), "\n")

# Matrices features (X) et cibles (Y)
X <- influence[common_cells, ]         # 30 × 507
Y <- prism[common_cells, ]             # 30 × 1482

# Sous-types pour les lignées communes
subtypes <- classif[common_cells, "cluster"]
names(subtypes) <- common_cells

table(subtypes) %>%
  kable(caption = "Distribution des sous-types (30 lignées communes)") %>%
  kable_styling(bootstrap_options = "striped", full_width = FALSE)
```

# 3. Sélection des drogues d'intérêt

```{r filter-drugs}
# Garder les drogues avec < 30% de valeurs manquantes
na_prop  <- colMeans(is.na(Y))
drug_var <- apply(Y, 2, var, na.rm = TRUE)

Y_filtered <- Y[, na_prop < 0.3 & !is.na(drug_var) & drug_var > 0.005]
cat("Drogues retenues après filtrage :", ncol(Y_filtered), "\n")

# Top 30 drogues les plus variables entre lignées
drug_var_filt <- apply(Y_filtered, 2, var, na.rm = TRUE)
top_drugs     <- names(sort(drug_var_filt, decreasing = TRUE))[1:30]

cat("Top 30 drogues sélectionnées pour le ML :\n")
cat(paste(top_drugs[1:10], collapse = ", "), "...\n")
```

# 4. Machine Learning — Random Forest par drogue

**Principe :** Pour chaque drogue, on entraîne un modèle Random Forest :
- **Features** : 507 scores TF de la lignée
- **Cible** : AUC de la drogue dans cette lignée (plus l'AUC est bas, plus la drogue est efficace)
- **Évaluation** : Leave-One-Out Cross-Validation (LOO-CV) — adapté aux petits échantillons (n=30)

```{r train-rf, cache=TRUE}
# Fonction : entraîner RF + LOO-CV pour une drogue
train_rf_drug <- function(drug_name, X, Y) {
  y            <- Y[, drug_name]
  complete_idx <- which(!is.na(y))
  if (length(complete_idx) < 8) return(NULL)

  X_drug <- X[complete_idx, ]
  y_drug <- y[complete_idx]
  n      <- length(complete_idx)

  # LOO-CV
  preds_loo <- numeric(n)
  for (i in seq_len(n)) {
    rf_i        <- randomForest(x = X_drug[-i, ], y = y_drug[-i],
                                ntree = 200, importance = FALSE)
    preds_loo[i] <- predict(rf_i, X_drug[i, , drop = FALSE])
  }

  # Modèle final sur toutes les données (pour importance + prédiction)
  rf_full <- randomForest(x = X_drug, y = y_drug,
                          ntree = 500, importance = TRUE)

  list(
    drug       = drug_name,
    cor_loo    = cor(preds_loo, y_drug),
    rmse_loo   = sqrt(mean((preds_loo - y_drug)^2)),
    model      = rf_full,
    importance = importance(rf_full)[, "%IncMSE"],
    n_cells    = n
  )
}

# Entraînement sur le top 30 drogues
set.seed(42)
results <- lapply(top_drugs, function(d) {
  train_rf_drug(d, X, Y_filtered)
})
names(results) <- top_drugs
results        <- Filter(Negate(is.null), results)

cat("Modèles entraînés avec succès :", length(results), "\n")
```

# 5. Évaluation des modèles

```{r eval-models}
perf_df <- data.frame(
  Drug    = names(results),
  Cor_LOO = sapply(results, `[[`, "cor_loo"),
  RMSE    = sapply(results, `[[`, "rmse_loo"),
  N_cells = sapply(results, `[[`, "n_cells")
) %>%
  arrange(desc(Cor_LOO))

perf_df %>%
  head(15) %>%
  kable(digits = 3,
        caption = "Performance LOO-CV des modèles RF (top 15 drogues)") %>%
  kable_styling(bootstrap_options = c("striped", "hover"), full_width = FALSE)
```

```{r plot-performance}
ggplot(perf_df, aes(x = reorder(Drug, Cor_LOO), y = Cor_LOO,
                    fill = Cor_LOO > 0.5)) +
  geom_col() +
  coord_flip() +
  scale_fill_manual(values = c("#B0C4DE", "#2C3E50")) +
  labs(title    = "Corrélation LOO-CV par drogue",
       subtitle = "Plus la corrélation est haute, mieux le modèle prédit",
       x = NULL, y = "Corrélation (prédite vs réelle)",
       fill = "Cor > 0.5") +
  theme_minimal() +
  theme(legend.position = "bottom")
```

# 6. TF les plus prédictifs

```{r top-tfs}
# Agréger l'importance TF sur toutes les drogues bien prédites
good_models <- results[perf_df$Drug[perf_df$Cor_LOO > 0.4]]

if (length(good_models) > 0) {
  imp_matrix <- do.call(cbind, lapply(good_models, `[[`, "importance"))
  imp_mean   <- rowMeans(imp_matrix, na.rm = TRUE)
  top_tfs    <- sort(imp_mean, decreasing = TRUE)[1:20]

  data.frame(TF = names(top_tfs), Importance = top_tfs) %>%
    ggplot(aes(x = reorder(TF, Importance), y = Importance)) +
    geom_col(fill = "#2C3E50") +
    coord_flip() +
    labs(title    = "Top 20 TF les plus prédictifs",
         subtitle = "Importance moyenne (%IncMSE) sur les modèles avec Cor > 0.4",
         x = NULL, y = "Importance (%IncMSE)") +
    theme_minimal()
} else {
  cat("Aucun modèle avec corrélation > 0.4\n")
}
```

# 7. Fonction de prédiction pour un nouveau profil

```{r predict-function}
# Cette fonction sera utilisée dans l'application Shiny
predict_best_drugs <- function(tf_scores_new, models, top_n = 10) {
  # tf_scores_new : vecteur nommé de 507 scores TF
  tf_df <- as.data.frame(t(tf_scores_new))

  preds <- sapply(models, function(res) {
    m          <- res$model
    tfs_needed <- rownames(m$importance)
    # Aligner les TF disponibles
    tfs_ok     <- intersect(tfs_needed, colnames(tf_df))
    if (length(tfs_ok) < 10) return(NA)
    predict(m, tf_df[, tfs_ok, drop = FALSE])
  })

  preds <- preds[!is.na(preds)]

  data.frame(
    Drug          = names(sort(preds)[1:min(top_n, length(preds))]),
    AUC_predicted = round(sort(preds)[1:min(top_n, length(preds))], 4)
  )
}
```

# 8. Exemple de prédiction — simulation nouveau patient

```{r demo-prediction}
# Simuler un nouveau profil TF (moyenne des profils connus + bruit)
set.seed(123)
new_tf_profile       <- colMeans(X) + rnorm(ncol(X), 0, 0.1)
names(new_tf_profile) <- colnames(X)

top_predicted <- predict_best_drugs(new_tf_profile, results, top_n = 10)

top_predicted %>%
  kable(caption = "Top 10 médicaments prédits pour le profil simulé") %>%
  kable_styling(bootstrap_options = c("striped", "hover"), full_width = FALSE)
```

# 9. Sauvegarde des modèles pour l'application Shiny

```{r save-models}
saveRDS(results,          "/Users/edenbete/Desktop/app_BCA/models/rf_models.rds")
saveRDS(X,                "/Users/edenbete/Desktop/app_BCA/models/X_train.rds")
saveRDS(Y_filtered,       "/Users/edenbete/Desktop/app_BCA/models/Y_train.rds")
saveRDS(subtypes,         "/Users/edenbete/Desktop/app_BCA/models/subtypes.rds")
saveRDS(perf_df,          "/Users/edenbete/Desktop/app_BCA/models/perf_df.rds")

cat("✓ Modèles sauvegardés dans app_BCA/models/\n")
```
